臺灣雲林地方法院刑事判決　　　　　　 95年度交易字第128號
公　訴　人　臺灣雲林地方法院檢察署檢察官
被　　　告　甲○○
上列被告因過失致死案件，經檢察官提起公訴（95年度偵字第51
46號），本院判決如下：
    主  文
甲○○從事業務之人，因業務上之過失致人於死，處有期徒刑柒
月。
    事  實
一、甲○○平日以駕駛車牌號碼FK-8806 號自小貨車，載運修理
    堆高機機具，外出修理堆高機為業，其駕車往來住處與修理
    地之行為，屬其附隨業務。其於民國95年9 月29日12時7 分
    許，駕駛上開自小貨車，外出修理堆高機完畢後，欲返回雲
    林縣四湖鄉，沿雲林縣東勢鄉○○村○○○道路，由北往南
    方向行駛，行經該道路「船頭28分7 號電桿」前交岔路口，
    原應注意行車速度，依速限標誌或標線之規定，無標誌或標
    線者，若在未劃設車道線、行車分向線之道路，行車時速不
    得超過40公里，而依當時天候晴，日間自然光線，柏油路面
    、乾燥、無缺陷及障礙物，無不能注意之情事，疏未注意，
    以45公里速度超速行駛，適黃許祥未戴安全帽，無照騎乘車
    號NT E-007號重型機車，沿該產業道路，由東往西方向行駛
    ，行駛至該交岔路口，甲○○避剎不及，以其自小貨車左前
    車頭，撞及重型機車右側車身，致黃許祥人車倒地，並受有
    創傷後硬腦膜下腔出血、腦室出血及左枕骨骨折等傷害。嗣
    經送醫急救，延至95年10月2 日不治死亡。甲○○肇事後，
    以行動電話撥打119 報案，在未有偵查犯罪職權之公務員發
    覺前，主動向到場處理之員警坦承肇事而接受裁判。
二、案經雲林縣警察局臺西分局報請臺灣雲林地方法院檢察署檢
    察官偵查起訴。
    理  由
一、訊據被告甲○○於本院坦承上開過失致死犯行不諱，惟矢口
    否認有何業務行為。辯稱：當天早上7 、8 點，去六輕收錢
    ，要繳納女兒助學貸款等費用，習慣上駕駛該自小貨車出門
    ，實際上未外出修理堆高機云云（詳本院卷21頁）。惟查：
  (一)被告駕駛自小貨車，因超速行經雲林縣東勢鄉○○村○○○
    道路「船頭28分7 號電桿」前交岔路口，不慎以自小貨車左
    前車頭，撞及被害人黃許祥所騎乘之重型機車右側車身，致
    被害人黃許祥受有創傷後硬腦膜下腔出血、腦室出血及左枕
    骨骨折等傷害，經送醫急救，延至95年10月2 日不治死亡等
    情，業據被告於本院坦承不諱，核與被害人之夫乙○○指訴
    情節相符，並有道路交通事故現場圖一張、道路交通事故調
    查報告表(一)、(二)及交通事故照片15張在卷可稽。而被害人黃
    許祥因本件車禍受傷，經送醫急救，因腦出血，延至95年10
    月2 日死亡之事實，有長庚紀念醫院診斷證明書一張在卷可
    憑，並經臺灣雲林地方法院檢察署檢察官，督同法醫相驗屬
    實，製有相驗屍體證明書、驗斷書及勘驗筆錄在卷可憑。是
    被告駕車肇事，致使被害人黃許祥受有上揭傷害，進而不治
    死亡等情，應可確認。
  (二)按行車速度，依速限標誌或標線之規定，無標誌或標線者，
    行車時速不得超過50公里。但在未劃設車道線、行車分向線
    之道路，或設有快慢車道分隔線之慢車道，時速不得超過40
    公里，道路交通安全規則第93條第1 項第1 款定有明文。而
    案發當時天候晴，日間自然光線，柏油路面、乾燥、無缺陷
    及障礙物等情，有道路交通事故調查報告表及現場照片15張
    在卷可考。被告領有合格駕駛執照，於駕駛車輛前，自應注
    意上揭規定，惟未注意，超速行駛於上揭路段，不慎撞及被
    害人黃許祥，其行為顯有過失，且與被害人黃許祥死亡間有
    相當因果關係至明。
  (三)末按刑法上所謂之業務，係指個人基於其社會地位繼續反覆
    所執行之事務，其主要部分之業務固不待論，即為完成主要
    業務所附隨之準備工作與輔助事務，亦應包括在內，且此項
    附隨之事務不問其與業務係直接或間接之關係，均屬於其所
    執行之業務範圍（最高法院71年台上字第1550號判例參照）
    。被告平日以駕駛車號FK-8806 號自小貨車，載運修理堆高
    機機具，外出修理堆高機為業。於案發當日，係外出修理堆
    高機後，返回雲林縣四湖鄉途中，始發生本件車禍等情，業
    據被告於檢察官訊問及本院95年11月24日準備程序時自承在
    卷（詳本院卷16頁，相驗卷31頁）。況且，觀之卷附現場照
    片所示（詳相驗卷25、26頁下方照片），上開自小貨車後車
    斗，均放置有修理機具。於客觀上，亦有執行業務之外觀。
    如此可證，被告於本院準備程序時，就此部分事實所為之初
    次供述，應屬可信。檢察官據此當庭變更起訴法條為業務過
    失致死罪。至於被告嗣後於本院95年12月28日準備程序乃至
    審理期日時，均辯稱：駕車非屬附隨業務云云，其原因乃瞭
    解普通過失致死罪與業務過失致死罪二者刑度差異後，為圖
    免承擔較重之刑事責任，始為上開說詞。是被告駕駛自小貨
    車，致被害人黃許祥死亡，核屬附隨業務行為，自難辭業務
    上過失致人於死刑責。
  (四)綜上，本件事證明確，被告犯行，堪以認定。
二、核被告所為，係犯刑法第276 條第2 項業務過失致死罪。又
    被告於肇事後，於偵查犯罪機關發覺其犯罪前，對到場處理
    之警員，坦承肇事，接受裁判，核屬自首，應依刑法第62條
    前段規定，減輕其刑。爰審酌被告以駕駛自小貨車為其附隨
    業務，疏未注意，行經產業道路交岔路口時，竟仍超速行駛
    ，而肇致本件車禍，造成人命消逝，家庭破碎，但被害人黃
    許祥因創傷後硬腦膜下腔出血等傷害而不治死亡，與其騎乘
    機車未戴安全帽之行為有關，被害人黃許祥對損害之擴大，
    與有過失，及迄未與被害人家屬達成和解，暨犯後坦承犯行
    等一切情狀，判處如主文所示之刑。
據上論斷，應依刑事訴訟法第299 條第1 項前段，刑法第276 條
第2 項、刑法第62條前段，刑法施行法第1 條之1 ，判決如主文
。
本案經檢察官丙○○到庭執行職務。
中　　華　　民　　國　　96　　年　　1 　　月　　31　　日
                  刑事第二庭    審判長法  官  林  輝  煌
                                      法  官  李  貞  瑩
                                      法  官  柯  志  民
以上正本證明與原本無異。
如不服本判決，應於判決收受後10日內，向本院提出上訴狀（須
附繕本）。
                                      書記官　魏  輝  碩
中　　華　　民　　國　　96　　年　　1 　　月　　31　　日
論罪之法條全文：
刑法第276條
因過失致人於死者，處二年以下有期徒刑、拘役或二千元以下罰
金。
從事業務之人，因業務上之過失犯前項之罪者，處五年以下有期
徒刑或拘役，得併科三千元以下罰金。
